【裁判字號】    95,交易,85
【裁判日期】    950929
【裁判案由】    過失傷害等
【裁判全文】
臺灣嘉義地方法院刑事判決              95年度交易字第85號
公  訴  人  臺灣嘉義地方法院檢察署檢察官
被      告  乙○○
選任辯護人  陳忠鎣  律師
被      告  丁○○
                      巷19號.
上列被告因業務過失致重傷害等案件，經檢察官提起公訴（94年
度偵字第5169號），本院判決如下：
    主  文
乙○○從事業務之人，因業務上之過失傷害人致重傷，處有期徒
刑陸月，如易科罰金，以新台幣壹仟元折算壹日。
丁○○服用酒類，不能安全駕駛動力交通工具而駕駛，處拘役肆
拾伍日，如易科罰金，以銀元參佰元即新台幣玖佰元折算壹日。
    事  實
一、乙○○係昱鎮企業社之司機，駕駛為其業務，係從事業務之
    人，曾因違反毒品危害防制條例案件，經本院判處有期徒刑
    1 年2月，緩刑5年確定，嗣又因違反毒品危害防制條例案件
    ，經本院判決有期徒刑5月，如易科罰金以300元折算1 日確
    定，93年2 月10日易科罰金執行完畢，並因而撤銷前開緩刑
    之宣告，自93年4月28日入監服刑，於94年3月29日縮短刑期
    假釋出監，而於94年6月3日期滿執行完畢。詎於民國94年 6
    月30日晚間11時43分，駕駛車牌號碼2W- 2930號自用小貨車
    ，沿嘉義縣嘉 159號縣道自東往西方向行駛，行經嘉義縣新
    港鄉共和村南壇加油站前（即嘉159號縣道2.3公里處），原
    應注意汽車不得超速行駛，且在劃有分向限制線之路段，不
    得駛入來車之車道內，而當時天候為晴、夜間有照明、時速
    限制60公里、道路為平坦、乾燥柏油路面，無缺陷、障礙、
    視距良好，並無不能注意之情事，竟疏於注意，以時速70公
    里之速度超速行駛，並跨越分向限制線駛入對向車道；適於
    同一時、地，有丁○○飲酒後駕駛車牌號碼0416-GE號自用
    小貨車搭載乘客丙○○，沿同路段對向車道自西往東方向駛
    至，因無法及時閃避， 2車因而相撞，致丁○○受有瀰漫性
    軸突損傷、外傷性顱內出血、右側脛骨骨折、左側腓骨骨折
    、左側足踝撕裂傷、器質性腦症候群之傷害，呈肢障輕度失
    智障中度，合併為多障中度之重大難治之傷害，丙○○受有
    右脛骨骨折、右側股四頭肌韌帶斷裂、多處（右膝、前額、
    左臉頰、鼻部、下巴）撕裂傷之傷害，乙○○於本件車禍發
    生後，在有偵查犯罪職權之機關或公務員查知犯人前，即向
    至醫院處理之嘉義縣警察局民雄分局南港派出所警員姚信裕
    坦承肇事，自首並接受裁判。丁○○經送醫後以抽血檢驗酒
    精濃度為152mg/dl，換算為呼氣測試值為每公升0.76毫克。
二、案經檢察官指定丁○○之父張慶璋代行告訴及丙○○訴由嘉
    義縣警察局民雄分局報告臺灣嘉義地方法院檢察署檢察官偵
    查起訴。
    理  由
甲、被告乙○○部分：
一、本件被告乙○○均未於言詞辯論終結前對於警訊調查筆錄、
    偵查訊問筆錄、道路交通事故調查報告表、道路交通事故現
    場圖、診斷證明書、醫院覆函、自首情形紀錄表、前科紀錄
    表等傳聞證據之證據能力有所異議。因被告於本院審理時已
    坦承犯罪，自白且與前開傳聞證據內容大致相符，審酌該等
    證據作成時之情況，並無不當，而該等文書，又無顯不可信
    之情況，本院審酌採納該等傳聞證據，無礙被告於程序上之
    彈劾詰問權利，認前開傳聞證據合於刑事訴訟法第159條之1
    、之2、之4、之5等規定，因而具備證據能力， 此合先敘明
    。
二、被告乙○○對其於前述時、地以時速70公里之超速駕車跨越
    分向限制線駛入對向車道肇事，致被害人丙○○、丁○○分
    別受如上述之傷等事實供承不諱，並經證人丙○○、甲○○
    證述明確（見警卷第10頁至第14頁、偵查卷第21頁、第22頁
    、本院卷95年7月10日筆錄）， 而丁○○因本件車禍受有外
    傷性顱內出血、右側脛骨骨折、左側腓骨骨折、左側足踝撕
    裂傷、器質性腦症候群之傷害，呈肢障輕度失智障中度，合
    併為多障中度之重大難治之傷害，丙○○受有右脛骨骨折、
    右側股四頭肌韌，丙○○受有右脛骨骨折、右側股四頭肌韌
    帶斷裂、多處（右膝、前額、左臉頰、鼻部、下巴）撕裂傷
    之傷害，復有華濟醫院診斷證明書【丁○○（見警卷第17頁
    ）、乙○○各1份（見警卷第20頁）】、長庚紀念醫院嘉義
    分院診斷證明書【丁○○4份（見警卷第18頁、偵查卷第16
    頁至第18頁、丙○○1份（見警卷第19頁）】、國軍台中總
    醫院附設民眾診療服務處（見本院卷第69頁）、中國醫藥大
    學附設醫院診斷證明書（丁○○1份見本院卷第62頁）共8份
    、國軍台中總醫院95年7月31日醫質字第0950003187號函（
    見本院卷第69頁）、財團法人長庚紀念醫院嘉義分院95年8
    月11日（95）長庚院嘉字第00843號函（見本院卷第70頁、
    第71頁）、中華民國身心障礙手冊（見本院卷第73頁）在卷
    可按，此外並有道路交通事故現場圖、道路交通事故調查報
    告表（一）、（二）各1份（見警卷第2頁至第23頁）及交通
    事故現場照片12張（見警卷第27頁至第33頁）在卷足稽。
三、按汽車駕駛人駕車在雙向車道行駛時，在劃有分向限制線之
    路段，不得駛入來車之車道；未設標誌或標線之郊外道路，
    行車時速不得超過六十公里，道路交通安全規則第97條第 2
    款、第93條第1項第1款定有明文。被告駕駛車輛，本應恪遵
    上開規定，而依當時晴天，柏油路面乾燥無缺陷，無障礙物
    視距良好等現場狀況，有前開道路交通事故調查報告表可循
    ，復無不能注意之情事，竟貿然以時速約70公里之超速前進
    ，並跨越分向限制線，駛入來車車道內，致釀本件事故，其
    有過失，甚為明確。而丁○○依規定駕車於遵行車道行駛，
    突遭忽如其來之撞擊，對於本件車禍之發生，則無任何過失
    可言，又本見車禍係因被告超速並跨越分向限制線，駛入來
    車車道內所致，業據證人丙○○、甲○○證述明確（見警卷
    第10頁至第14頁、偵查卷第21頁、第22頁、本院卷95年7 月
    10日筆錄），已如前述，而本件肇事責任經送請臺灣省嘉雲
    區車輛行車事故鑑定委員會鑑定結果，亦同此認定，有該會
    94  年10月27日嘉雲鑑字第094580544C號函在卷（見偵查卷
    第37  頁）可按。而被害人因本件車禍分別受有如上述之傷
    害，已如上述，故被告之過失行為與被害人之傷害結果間，
    有因果關係，殆無疑問。事證明確，被告犯行堪以認定。
四、按行為後法律有變更者，適用行為時之法律。但行為後之法
    律有利於行為人者，適用最有利於行為人之法律，刑法第2
    條第1項定有明文。
 (1)、本件被告於犯罪時之刑法第41條第1項前段規定：「犯最重
     本刑為5年以下有期徒刑以下之刑之罪，而受6個月以下有
     期徒刑或拘役之宣告，因身體、教育、職業、家庭之關係
     或其他正當事由，執行顯有困難者，得以1元以上3元以下
     折算一日，易科罰金。」又被告行為時之易科罰金折算標
     準，修正前罰金罰鍰提高標準條例第2條前段（現已刪除）
     規定，就其原定數額提高為100倍折算1日，則本件被告行
     為時之易科罰金折算標準，應以銀元300元折算1日，經折
     算為新臺幣後，應以新臺幣900元折算為1日。惟95年7月1
     日修正公布施行之刑法第41條第1項前段則規定：「犯最重
     本刑為五年以下有期徒刑以下之刑之罪，而受六個月以下
     有期徒刑或拘役之宣告者，得以新臺幣1000元、2000元或
     3000元折算1日，易科罰金。」比較修正前後之易科罰金折
     算標準，以95年7月1日修正公布施行前之規定，較有利於
     被告。
 (2)、又被告雖前因違反毒品危害防制條例案件，經本院判處1年
     2 月，緩刑5年確定，嗣又因違反毒品危害防制條例案件，
     經本院判處有期徒刑5月，如易科罰金以300元折算1日確定
     ，93年2月10日易科罰金執行完畢，並因而撤銷前開緩刑之
     宣告，自93年4月28日入監服刑，於94年3月29日因縮短刑
     期假釋出監，而於94年6月3日期滿執行完畢。其於5年以內
     再犯本件有期徒刑以上之罪，此有被告前案紀錄表乙紙附
     卷可稽，茲於五年以內，因過失犯本件有期徒刑以上之罪
     ，依修正前之刑法第47條規定，固構成累犯，然依修正後
     之刑法第47條第1項之規定，已不構成累犯，被告行為後法
     律有變更，經比較新舊法，以修正後之刑法較有利於被告
     。
 (3)、修正前刑法第62條規定，對於未發覺之罪自首而受裁判者
     ，減輕其刑。但有特別規定者，依其規定；修正後之刑法
     第62條規定，對於未發覺之罪自首而受裁判者，得減輕其
     刑。但有特別規定者，依其規定。本件被告犯罪及自首均
     在新法施行前，新法第62條將原規定之必減修為得減，雖
     性質上屬刑罰裁量之事項，惟既影響行為人之刑罰法律效
     果，應屬法律變更之範疇，應依新法第2條第1項之規定，
     適用最有利於行為人之法律，經比較新舊法，以舊法規定
     「必減」對行為人較為有利。
 (4)、刑法第41條係易科罰金折算標準之修正，第47條係有關累
     犯是否成立之修正，影響刑之加重與否，而第62條係有關
     自首規定，將自首必減修正為得減，已如上述，經綜合比
     較之結果，以新法對被告有利，應一體適用新法，即依修
     正後之刑法第41條諭知易科罰金之折算標準，依第47條認
     為被告之行為不構成累犯，並依第62條得減輕其刑之規定
     減輕其刑。
五、乙○○係昱鎮企業社之司機，駕駛為其業務，為被告所是認
    ，為從事業務之人，又按其他於身體或健康，有重大不治或
    難治之傷害，為重傷，刑法第十條第四項第六款定有明文，
    且此款於九十五年七月一日施行之刑法，其施行前後規定相
    同，故無新舊法比較情形，而丁○○因本件車禍頭部外傷後
    ，呈現情緒不穩，自言自語、自笑等狀況，經評估有思考障
    礙、記憶力退化及行為異常等現象，經診斷為器質性腦症候
    群（見本院卷第69頁國軍台中醫院95年7月31日醫質字第095
    0003187號函）；車禍導致腦部受傷而出現精神症狀，歸類
    於器質性精神病，應屬重大難治之傷害【見本院卷第70頁、
    第71頁財團法人長庚紀念醫院嘉義分院95年8月11日（95）
    長庚院嘉字第00843號函】，已呈肢障輕度失智障中度，合
    併為多障中度，有中華民國身心障礙手冊（見本院卷第73頁
    ），足見丁○○所受之傷害係屬重傷害無疑。核被告乙○○
    所為，就丁○○所受傷害部分係犯刑法284條第2項後段之業
    務過失致重傷罪，丙○○部分係犯刑法第284條第2項前段之
    業務過失傷害罪，公訴意旨認被告所犯係刑法第284條第1項
    前段過失傷害罪，尚有未洽，惟起訴事實與本院認定事實尚
    屬同一，爰變更起訴法條，併此敘明，其一過失行為致二人
    受傷，係想像競合犯，從一重之刑法第284條第2項後段業務
    過失致重傷罪處斷。又被告肇事後，於報案人未敘明肇事人
    姓名之際，逕向醫院處理之警員自首而接受裁判，復有卷附
    之嘉義縣警察局民雄分局南港派出所警員親製之自首情形紀
    錄表可參（見警卷第26頁），合於自首之規定，依（修正後
    ）刑法第62條規定減輕其刑。審酌被告乙○○之素行、高中
    肄業、職業司機、三小孩（其中14歲之長子極重度多重障礙
    ，詳見狀附中華民國身心障礙手冊影本）、被害人之傷勢、
    過失程度、事後仍未能與被害人達成和解賠償損害、犯罪後
    尚能坦承犯行之態度暨其他一切情狀，量處如主文所示之刑
    ，並依（修正後）刑法第41條第1項前段規定諭知易科罰金
    之折算標準。
乙、被告丁○○部分：
一、嘉義縣警察局道路交通事故當事人酒精測定紀錄表，刑法第
    185條之3案件測試觀察紀錄表及嘉義縣警察局舉發違反道路
    交通管理事件通知單係屬公務員職務上製作之紀錄文書，被
    告於本院審理時已坦承犯罪，自白且與前開傳聞證據內容大
    致相符，該證據又無顯不可信之情況，依刑事訴訟法第159
    條之4第1款規定，有證據能力，合先敘明。
二、被告丁○○酒後駕車之事實供承不諱，並有嘉義縣警察局道
    路交通事故當事人酒精測定紀錄表（見警卷第15頁）、刑法
    第185條之3案件測試觀察紀錄表（見警卷第24頁）及嘉義縣
    警察局舉發違反道路交通管理事件通知單（見警卷第33頁）
    各1份在卷可按，事證明確，被告犯行洵堪認定。
三、被告丁○○所為係犯刑法第185條之3之公共危險罪。又按行
    為後法律有變更者，適用行為時之法律。但行為後之法律有
    利於行為人者，適用最有利於行為人之法律，刑法第2條第1
    項定有明文，而被告犯罪時之刑法第41條第1項前段規定：
    「犯最重本刑為5年以下有期徒刑以下之刑之罪，而受6個月
    以下有期徒刑或拘役之宣告，因身體、教育、職業、家庭之
    關係或其他正當事由，執行顯有困難者，得以1元以上3元以
    下折算一日，易科罰金。」又被告行為時之易科罰金折算標
    準，修正前罰金罰鍰提高標準條例第2條前段（現已刪除）
    規定，就其原定數額提高為100倍折算1日，則本件被告行為
    時之易科罰金折算標準，應以銀元300元折算1日，經折算為
    新臺幣後，應以新臺幣900元折算為1日。惟95年7月1日施行
    之刑法第41條第1項前段則規定：「犯最重本刑為5年以下有
    期徒刑以下之刑之罪，而受6個月以下有期徒刑或拘役之宣
    告者，得以新臺幣1000元、2000元或3000元折算1日，易科
    罰金。」比較修正前後之易科罰金折算標準，以95年7月1日
    施行前之規定，較有利於被告，則應依刑法第2條第1項前段
    ，適用修正前刑法第41條第1項前段規定，諭知易科罰金之
    折算標準。審酌被告之素行、現無法工作、高職畢業之知識
    程度、犯罪後尚能坦承犯行之態度暨其他一切情狀，量處如
    主文所示之刑，並諭知易科罰金之折算標準。
據上論斷，應依刑事訴訟法第299條第1項前段、第300條，刑法
第284條第2項、第185條之3、第55條、第62條前段、第41條第1
項前段、修正前刑法第41條第1項前段，刑法施行法第1條之1第1
項、第2項，修正前罰金罰鍰提高標準條例第2條，現行法規所定
貨幣單位折算新台幣條例第2條判決如主文。
本案經檢察官曹哲寧到庭執行職務
中    華    民    國    95    年    9     月   29     日
                  交通法庭審判長法  官  沈福財
                                法  官  盧鳳田
                                法  官  林青怡
如不服本判決，應於判決送達後10日內，向本院提出上訴狀。
中    華    民    國    95    年    9     月    29    日
                                書記官  賴琪玲
附錄
刑法第185條之3
服用毒品、麻醉藥品、酒類或其他相類之物，不能安全駕駛動力
交通工具而駕駛者，處1年以下有期徒刑、拘役或3萬元以下罰金
。
刑法第284條
因過失傷害人者，處6月以下有期徒刑、拘役或500元以下罰金，
致重傷者，處1年以下有期徒刑、拘役或500元以下罰金。
從事業務之人，因業務上之過失傷害人者，處1年以下有期徒刑
、拘役或1000元以下罰金，致重傷者，處3年以下有期徒刑、拘
役或2000元以下罰金。


司法院資訊處製作；財團法人民間司法改革基金會備份。
